【裁判字號】    99,易,2787
【裁判日期】    991221
【裁判案由】    詐欺等
【裁判全文】
臺灣臺北地方法院刑事判決              99年度易字第2787號
公  訴  人  臺灣臺北地方法院檢察署檢察官
被      告  林建旻
選任辯護人  劉明益律師
上列被告因詐欺等案件，經檢察官提起公訴（99年度偵字第1424
6號），本院判決如下：
    主  文
林建旻共同犯詐欺取財未遂罪，處有期徒刑柒月。緩刑參年，緩
刑期間付保護管束，並應向檢察官指定之公益團體、地方自治團
體或社區提供玖拾小時之義務勞務。扣案之偽造「個人財產資金
證明監管申收據」壹紙、「臺灣省法務部行政執行署監管科書記
官」識別證壹張及行動電話壹支（含門號0000000000號SIM 卡）
，均沒收。
    事  實
一、林建旻與陳昱安（原名陳憲鋼，綽號「小光」）、范瀚文（
    綽號「阿良」，上2 人業經臺灣臺北地方法院檢察署檢察官
    以99年度偵字第19630 、20322 、24622 號提起公訴）等詐
    欺集團成員共同基於冒充公務員行使職權、行使偽造特種文
    書及意圖為自己不法所有之犯意聯絡，由該詐欺集團事先偽
    造「個人財產資金證明監管申收據」及「臺灣省法務部行政
    執行署監管科書記官林哲昇」之識別證，以供該集團成員冒
    充書記官身分使用。復於民國99年6 月14日上午9 時許，由
    真實姓名年籍不詳之該詐欺集團成員僭稱「羅警官」公務員
    ，以電話向程美芝佯稱：因涉嫌犯罪或遭冒名，須將個人財
    產36萬元交付監管及擔保，且將有書記官出面向其收款云云
    ，致程美芝心生懷疑，雖允諾付款，仍報警處理。而林建旻
    等人則依詐欺集團成員之指示，由陳昱安駕駛車輛搭載范瀚
    文及林建旻，自臺中北上至臺北市松山區○○○路○ 段303
    巷14弄8 號附近等候，並由范瀚文及林建旻在附近之便利超
    商接收傳真，以取得上開偽造之公文後，再由林建旻在車內
    更換西裝，並攜帶裝有上開偽造公文及識別證之公事包，搭
    乘計程車前往臺北市松山區○○○路○ 段303 巷14弄8 號程
    美芝之住處；林建旻即於同日下午1 時30分許，在上址假冒
    林哲昇書記官並向程美芝出示上開偽造之識別證，藉以取信
    程美芝而行使之，足以生損害於程美芝及法務部行政執行署
    執行公務之正確信、信用性；林建旻於行使上開證件向程美
    芝收取36萬元時，正準備出示上開偽造公文之際，旋為在場
    埋伏之員警查獲，致未能詐欺得逞，並扣得偽造之「個人財
    產資金證明監管申收據」1 紙、「臺灣省法務部行政執行署
    監管科書記官」識別證1 張及與其他詐欺集團成員連繫之行
    動電話1 支（含門號0000000000號SIM 卡），始悉上情。
二、案經程美芝訴請臺北市政府警察局松山分局報告臺灣臺北地
    方法院檢察署檢察官偵查起訴。
    理  由
壹、程序部分：
    按被告以外之人於審判外之陳述，雖不符前4 條（即刑事訴
    訟法第159 條之1 至之4） 之規定，而經當事人於審判程序
    同意作為證據，法院審酌該言詞陳述或書面陳述作成時之情
    況，認為適當者，亦得為證據。當事人、代理人或辯護人於
    法院調查證據時，知有第159 條第1 項不得為證據之情形，
    而未於言詞辯論終結前聲明異議者，視為有前項之同意，刑
    事訴訟法第159 條之5 定有明文。經查，檢察官、被告林建
    旻及其辯護人於本院言詞辯論終結前，就本判決所引用下列
    各項屬於審判外陳述之證據，知有第159 條第1 項不得為證
    據之情形，均未聲明異議，且本院審酌該證據作成情況均無
    不適當之情形，是依上開規定，認得作為本案證據。
貳、實體部分：
一、上開事實，業據被告林建旻於本院審理時坦承不諱（見院卷
    第380 頁背面），核與證人即告訴人程美芝於警詢、偵查時
    之證述相符（見偵卷第13至15、51至54頁）；復有偽造之「
    個人財產資金證明監管申收據」公文1 紙、偽造「臺灣省法
    務部行政執行署監管科書記官」識別證1 張、行動電話1支
    扣案可證；並有搜索扣押筆錄、扣押物品目錄表、扣押物品
    清單、扣押物品收據、扣案物照片4 張等件在卷可稽（見偵
    卷第16至21、83、26、27頁），足認被告之上揭任意性自白
    與事實相符，足堪採信。是本件事證明確，被告之犯行均堪
    認定，應予依法論科。
二、按公務機關識別證屬於品行、能力、服務相類證書之一種，
    查供本件犯罪所用之「臺灣省法務部行政執行署監管科書記
    官」識別證，係表示在該機關任職、服務之證書，即為刑法
    第212 條所稱服務證書之特種文書。核被告所為，係犯刑法
    第216 條、第212 條之行使偽造特種文書罪（提示偽造識別
    證部分）、同法第158 條第1 項之僭行公務員職權罪（冒充
    警員、書記官部分）及同法第339 第3 項、第1 項之詐欺取
    財未遂罪。被告與陳昱安、范瀚文等詐欺集團成年成員間，
    就前揭犯行均有犯意聯絡及行為分擔，應論以共同正犯。又
    其等偽造特種文書進而持以行使，偽造之低度行為應為行使
    之高度行為所吸收，不另論罪。再查，被告等人已著手於詐
    欺取財行為之實施，惟尚未得手財物即因告訴人警覺有異，
    報案查獲而未遂，爰依刑法第25條第2 項規定，按既遂犯之
    刑減輕之。再被告以一行為觸犯上開3 罪名，為想像競合犯
    ，依刑法第55條規定，應從一重之詐欺取財未遂罪處斷。爰
    審酌被告正值青年，竟不思正途營生，反為一己私利，參與
    詐欺集團以司法機關名義欲向告訴人騙取款項，嚴重損傷人
    民對司法之信賴，法治觀念薄弱，兼衡被告前無犯罪前科，
    素行非差，且本案尚未既遂，並未獲得任何利益，及於犯後
    坦認犯行，態度尚可等一切情狀，爰量處如主文所示之刑。
    末查，被告前未曾因故意犯罪受有期徒刑以上刑之宣告之情
    ，有臺灣高等法院被告前案紀錄表在卷可參，其年紀尚輕，
    於案發時年僅19歲，且其家境清寒，有證明書1 紙在卷可參
    ，其因找工作而誤入歧途，一時失慮，偶罹刑典，經此偵審
    程序及罪刑之宣告，應能知所警惕，信無再犯之虞，本院認
    所宣告之刑以暫不執行為適當，爰併予宣告緩刑3 年，以啟
    自新。復為使被告於緩刑期間內，能深知戒惕，避免緩刑之
    宣告遭撤銷，併宣告其於緩刑期間內，向指定之公益團體、
    地方自治團體或社區，提供90小時之義務勞務，期能使被告
    於義務勞務過程，確切明瞭其行為所造成之損害，並培養正
    確觀念。另依刑法第93條第1 項第2 款規定宣告在緩刑期間
    付保護管束，俾能由觀護人予以適當督促，並發揮附條件緩
    刑制度之立意及避免短期自由刑執行所肇致之弊端，以期符
    合本件緩刑目的。至被告究應向何公益團體、地方自治團體
    或社區提供義務勞務，則屬執行之問題，應由執行檢察官斟
    酌全案情節及各公益團體、地方自治團體或社區之需求，妥
    為指定，併予敘明。另扣案之偽造「個人財產資金證明監管
    申收據」1 紙、「臺灣省法務部行政執行署監管科書記官」
    識別證1 張及行動電話1 支（含門號0000000000號SIM 卡）
    ，均係本案共犯即詐欺集團成員所有，且持交予被告供前揭
    犯行所用之物，業據被告陳明在案，爰依刑法第38條第1 項
    第2 款規定宣告沒收。
據上論斷，應依刑事訴訟法第299 條第1 項前段、刑法第28條、
第158 條第1 項、第216 條、第212 條、第339 條第3 項、第1
項、第25條第2 項、第55條、第74條第1 項第1 款、第2 項第5
款、第93條第1 項第2 款、第38條第1 項第2 款，刑法施行法第
1 條之1 ，判決如主文。
本案經檢察官呂朝章到庭執行職務。
中    華    民    國    99    年    12    月    21    日
                  刑事第十六庭  審判長法  官  吳俊龍
                                      法  官  葉藍鸚
                                      法  官  羅立德
上正本證明與原本無異。
如不服本判決應於收受送達後10日內向本院提出上訴書狀，並應
敘述具體理由；其未敘述上訴理由者，應於上訴期間屆滿後20日
內向本院補提理由書（均須按他造當事人之人數附繕本）「切勿
逕送上級法院」。
                                      書記官  鄭淑丰
中    華    民    國    99    年    12    月    21    日
附錄本案論罪科刑法條全文：
中華民國刑法第339條：
意圖為自己或第三人不法之所有，以詐術使人將本人或第三人之
物交付者，處5 年以下有期徒刑、拘役或科或併科1 千元以下罰
金。
以前項方法得財產上不法之利益或使第三人得之者，亦同。
前2 項之未遂犯罰之。
中華民國刑法第158條：
冒充公務員而行使其職權者，處3 年以下有期徒刑、拘役或5 百
元以下罰金。
冒充外國公務員而行使其職權者，亦同。
中華民國刑法第212條：
偽造、變造護照、旅券、免許證、特許證及關於品行、能力服務
或其他相類之證書、介紹書，足以生損害於公眾或他人者，處1
年以下有期徒刑、拘役或3 百元以下罰金。
中華民國刑法第216條：
行使第210 條至第215 條之文書者，依偽造、變造文書或登載不
實事項或使登載不實事項之規定處斷。

司法院資訊處製作；財團法人民間司法改革基金會備份。
